【裁判字號】    99,上,100
【裁判日期】    991228
【裁判案由】    損害賠償
【裁判全文】
臺灣高等法院臺中分院民事判決           99年度上字第100號
上  訴  人  Ａ男      （真實姓名住址詳卷，現在桃園監獄執
訴訟代理人  林堡欽律師
被 上訴 人  謝志明
上列當事人間請求損害賠償事件，上訴人不服台灣彰化地方法院
民國98年12月31日98年度訴字第63號第一審判決，提起上訴，本
院於99年12月14日言詞辯論終結，判決如下：
    主  文
上訴駁回。
第二審訴訟費用由上訴人負擔。
    事實及理由
一、按刑法第221條至第229條等條之犯罪，為性侵害犯罪防治法
    所稱之性侵害犯罪。又行政機關、司法機關及軍法機關所製
    作必須公示之文書，不得揭露被害人之姓名、出生年月日、
    住居所及其他足資識別被害人身分之資訊。性侵害犯罪防治
    法第2條、第12條第2項分別定有明文。本件上訴人Ａ男為刑
    法第221條第1項性侵害犯罪之被害人，依上開規定，本院自
    不得揭露其真實姓名及住所等足以識別其身分之資訊，民事
    執行法院如有確認上訴人Ａ男身分必要，得調閱本院卷宗核
    對之，先予敘明。
二、本件上訴人主張：
  (一)被上訴人入監執行後，於民國96年11月2日入台北監獄和一
    舍21房執行，於同年月16日借提出監，再於97年2月12日解
    還台北監獄和一舍28房執行，而上訴人Ａ男（真實姓名年籍
    詳卷內資料）則於97年2月14日亦進入該舍房受刑，被上訴
    人因與上訴人在同舍房執行，且該舍房僅有其與上訴人二位
    受刑人，被上訴人見有機可乘，遂於97年2月23日下午5時44
    分許起至同日晚上下午7時43分許止，利用上訴人趴在自己
    之床舖上看書並以棉被將自己的身體包裹住或更動趴臥方向
    、甚或以手推開被上訴人等方式表示不同意被上訴人撫摸其
    臀部、大腿等私處或以手指、原子筆插入其肛門時，被上訴
    人竟仍違反上訴人之意願，將手伸入棉被內脫掉上訴人之內
    褲，並不時以手接續撫摸上訴人之臀部、大腿多次，又不時
    將手伸入棉被內，以手指碰觸上訴人肛門，並於上訴人蹲在
    廁所尿尿時，一直用手指碰觸上訴人之肛門，於上訴人推開
    並罵被上訴人時，被上訴人仍一直不停碰觸上訴人之肛門，
    以上開違反上訴人意願之方式，連續強制猥褻10次以上，其
    所為致上訴人精神及身體莫大之傷害。
  (二)上訴人僅高中職畢業，現於台灣台北監獄戒治中，戒治前工
    作擔任臨時工，月入約新台幣（下同）2至3萬元，名下無任
    何財產；反觀，被上訴人名下尚有土地4筆，即分別坐落於
    新竹縣尖石鄉○○段205、205之1、326、428地號土地，其
    經濟狀況顯較上訴人優渥，是以衡酌兩造之經濟狀況及被上
    訴人之上開行為侵害上訴人之人格權之情節，與侵害嚴重之
    程度，及上訴人所受之精神上痛苦之程度等一切情況，則原
    審判決被上訴人僅須賠償上訴人區區8萬元為非財產上之損
    害，堪認與上訴人所受之精神嚴重創傷顯不相當。故爰依民
    法第184條第1項前段及第195條第1項規定，請求被上訴人賠
    償非財產上損害200萬元等情。並聲明：1.被上訴人應再給
    付上訴人192萬元，及自97年12月12日起至清償日止，按年
    息百分之5計算之利息；2.訴訟費用由被上訴人負擔；3.上
    訴人願供擔保請准宣告假執行。
三、被上訴人則以：伊不否認有強制猥褻行為，但上訴人請求金
    額過高，伊無力負擔，聲明駁回上訴人之起訴。
四、本件第一審對於上訴人之請求，判決被上訴人應賠償上訴人
    8萬元本息，駁回其餘之請求，上訴人不服，提起上訴，求
    為廢棄並命被上訴人應再給付192萬元及遲延利息。被上訴
    人則求為駁回上訴（被上訴人對8萬元本息賠償部分未上訴
    而確定）。
五、本院審理之結果：
  (一)查上訴人主張之事實，經台灣台北監獄值日人員於巡房時發
    現被上訴人手伸入上訴人棉被猥褻，而調閱該房舍之監視器
    畫面，始查悉上情等情，業經其提出台灣台北監獄收容人獎
    懲報告表、自白書、談話筆錄等為證，且被上訴人因本件妨
    害性自主案件，業經本院以98年度上訴字第314號認犯有強
    制猥褻罪，判處有期徒刑1年，至於其他被訴強制性交部分
    無罪確定在案等情，亦經原審依職權調閱前開卷宗核閱屬實
    ，被上訴人則對於其犯強制猥褻部分不予爭執（見原審卷(一)
    第24頁），是上訴人之上開主張，堪信為真。
  (二)按因故意或過失，不法侵害他人之權利者，負損害賠償責任
    。又不法侵害他人之身體、健康、名譽或自由者，被害人雖
    非財產上之損害，亦得請求賠償相當之金額，其名譽被侵害
    者，並得請求為回復名譽之適當處分。民法第184條第1項前
    段、第195條第1項分別定有明文。查被上訴人違反上訴人之
    意願對之為猥褻之行為，以不法侵害上訴人之身體，依上開
    規定上訴人自得對被上訴人請求非財產上之損害賠償，爰審
    酌上訴人高中畢業，為臨時工，月薪二至三萬元，遭被上訴
    人多次違背其意願對之為上開猥褻行為，所受之精神上痛苦
    程度，而上訴人名下並無財產及被上訴人國中肆業，水泥工
    ，月薪二至三萬元，願以三萬元和解，有土地四筆，但甫出
    獄，家中尚有幼兒待扶養，此經兩造各自陳明在卷，復有兩
    造稅務電子閘門財產所得調件明細表在卷足憑，核以兩造之
    收入相當、身分、地位及受傷害之程度定之，認上訴人請求
    之非財產損害200萬元顯屬過高，應以8萬元為相當，原審判
    命被上訴人給付上訴人8萬元本息，並將上訴人其餘請求駁
    回，尚無不合。上訴意旨指摘原判決賠償金額過低，求為再
    命給付，核無理由，應予駁回。
六、據上論結，本件上訴為無理由，依民事訴訟法第449 條第1
    項、第78條，判決如主文。
中    華    民    國    99    年    12    月    28    日
                民事第五庭    審判長法  官  李寶堂
                                    法  官  鄭金龍
                                    法  官  黃永祥
以上正本係照原本作成。
上訴人得上訴。
被上訴人不得上訴。
如對本判決上訴，須於收受判決送達後20日內向本院提出上訴書
狀，其未表明上訴理由者，應於提出上訴後20日內向本院提出上
訴理由書（須按他造人數附具繕本）。
上訴時應提出委任律師為訴訟代理人之委任狀。具有民事訴訟法
第466條之1第1項但書或第2項之情形為訴訟代理人者，另應附具
律師及格證書及釋明委任人與受任人有該條項所定關係之釋明文
書影本。如委任律師提起上訴者，應一併繳納上訴審裁判費。
                                    書記官  陳如慧
中    華    民    國    99    年    12    月    29    日
                                                      Ｖ

司法院資訊處製作；財團法人民間司法改革基金會備份。
